【裁判字號】    89,易,1768
【裁判日期】    900411
【裁判案由】    竊盜
【裁判全文】
臺灣臺北地方法院刑事判決                        八十九年度易字第一七六八號
    公  訴  人  臺灣臺北地方法院檢察署檢察官
    被      告  丙○○
右列被告因竊盜案件，經檢察官提起公訴（八十九年度偵字第一一五六八號），本院
判決如左：
    主  文
丙○○攜帶兇器竊盜，處有期徒刑肆月，如易科罰金以參佰元折算壹日，緩刑貳年。
扣案之扳手、螺絲起子各壹把沒收。
    事  實
一、丙○○於民國八十九年四月八日，在台北市○○○路○段五九巷巷三三號前即長
    壽公園附近，見乙○○所有由甲○○使用停放之車號ＢＨ－六八九０號自小客車
    上貼有限車主於四十八小時內自行移置，否則由環保單位依法拖吊之公告單，觀
    望數日見無人前來處理，竟於同年月十日二十三時許，意圖為自己不法之所有，
    以其所有之扳手、螺絲起子竊取該車車牌二面後，將之懸掛於其所有車號ＢＥ－
    六四四六號自小客車上使用，嗣於同年五月十六日二十二時許，將該車停放在台
    北市○○○路○段五九巷三一三二號旁，為警查獲。
二、案經台北市政府警察局松山分局報請台灣台北地方法院檢察署檢察官偵查起訴。
    理  由
一、訊據被告丙○○固坦承其持己有之扳手、螺絲起子擅取右揭車牌二面，並於本院
    審理中庭呈作案用之扳手、螺絲起子各一把在卷可稽，惟辯稱：伊看車上貼環保
    局的單子說要拖吊，以為是廢棄的車子，才將其上車牌掛在自己車上，並無不法
    所有之意圖云云。惟查，乙○○所有由甲○○使用之車號ＢＨ－六八九０號自小
    客車，原停放於台北市○○○路○段五九巷巷三三號前即長壽公園附近，於八十
    九年四月十日發現其上車牌二面遭人取走，並於同年月三十日報案之事實，有證
    人甲○○之警訊、偵訊及本院審理中之證述，暨車輛竊盜、車牌失竊個別查詢報
    表、車籍作業系統、贓物認領保管收據在卷可稽。又查，台北市政府警察局松山
    分局於八十九年四月八日接獲網路檢舉案件，即交由轄區東社派山所派員查報，
    在停放於右揭時地之ＢＨ－六八九０號自小客車上黏貼公告單，其上載「．．依
    『道路交通管理處罰條例第八十二條之一』查報為廢棄車輛，車主請於四十八小
    時內自行移置，逾時未處理，由環保單位依法拖吊。．．」，並即照相、填寫查
    報通知紀錄表於同日上網通報，另於同年四月十四日將紀錄表以掛號信件通知車
    主等情，有台北市政府警察局松山分局九十年三月五日北市警松分交字第九０六
    ０七０六三００號函附查報案件、公告單、台北市疑似廢棄車輛查報、通知紀錄
    表、郵件存根在卷可憑；又據道路交通管理處罰條例第八十二條之一第一項規定
    ：「佔用道路之廢棄車輛，經民眾檢舉或由警察機關、環境保護主管機關查報後
    ，由警察機關通知車輛所有人限期清理；車輛所有人逾期未清理，或有車輛所有
    人行方不明無法通知或無法查明該車輛所有人情形，經公告一個月仍無法認領者
    ，移送由環境保護主管機關依廢棄物清除。」由是，系爭ＢＨ－六八九０號自小
    客車雖於八十九年四月八日經警查報，並黏貼限期移置，否則依法拖吊之公告單
    ，惟在環保單位尚未依廢棄物拖吊清除前，該車仍屬他人所有之財物，況縱該車
    經拖吊清除後，車牌二面仍須繳還監理所註銷車籍，被告自亦擁有自小客車，焉
    能不知系爭自小客車在拖吊前所懸掛之車牌二面仍屬他人之物？其辯稱擅將懸掛
    於經公告將拖吊之車牌二面取走並無不法所有之意圖云云，洵非可採。
二、蓋被告丙○○行竊時攜帶之扳手、螺絲起子客觀上足對人之生命、身體、安全構
    成威脅，雖攜帶之初無行兇之意圖，惟攜帶兇器加重竊盜罪之成立，僅須行竊時
    攜帶此具有危險性之兇器為已足（參最高法院七十九年度台上字第五二五三號判
    例），是核被告所為，係犯刑法第三百二十一條第一項第三款加重竊盜罪，公訴
    意旨認應依第三百二十條第一項普通竊盜罪處斷，尚有未洽，起訴法條應予變更
    。又被告因見被害人之車輛遭公告逾期移置即將拖吊，在原地觀察數日，見期限
    已過仍無人前來處理，始蒙生貪念，拆卸車牌二面，事後乃自承己為，主動到案
    繳回車牌二面，並庭呈拆卸所用之扳手、螺絲起子用具，情輕法重，堪予憫恕，
    雖科以法定最低度之刑，猶嫌過重，爰依刑法第五十九條規定，減輕其刑。爰審
    酌被告因己有之車牌遭查扣，無資力繳納罰鍰，乃竊取經公告限期移置否則遭拖
    吊之車牌二面之犯罪動機、目的、犯罪之手段、犯罪所生之危險或損害、犯罪後
    之態度等一切情狀，判處如主文所示之刑，並諭知易科罰金之折算標準，以示懲
    儆。又查被告行為後，刑法第四十一條已於九十年一月四日修正，同年月十日經
    總統公布施行之，修正後之刑法第四十一條規定：「犯最重本刑為五年以下有期
    徒刑以下之刑之罪，而受六個月以下有期徒刑或拘役之宣告，因身體、教育、職
    業、家庭之關係或其他正當事由，執行顯有困難者，得以一元以上三元以下折算
    一日，易科罰金。但確因不執行所宣告之刑，難收矯正之效，或難以維持法秩序
    者，不在此限。」「併合處罰之數罪，均有前項情形，其應執行之刑逾六月者，
    亦同」；該規定與修正前刑法第四十一條規定：「犯最重本刑為三年以下有期徒
    刑以下之刑之罪，而受六個月以下有期徒刑或拘役之宣告，因身體、教育、職業
    或家庭之關係，執行顯有困難者，得以一元以上三元以下折算一日，易科罰金。
    」比較，修正後之規定將可諭知易科罰金之罪由犯最重本刑為三年以下有期徒刑
    以下之刑之罪擴大至犯最重本刑為五年以下有期徒刑以下之刑之罪，以修正後之
    規定較有利於被告，是依刑法第二條第一項前段之規定，應適用裁判時之法律即
    修正後之刑法第四十一條規定對被告所犯之罪諭知易科罰金之折算標準。又被告
    前未曾受有期徒刑以上刑之宣告，因一時失慮，偶罹刑典，事後已坦承犯行，深
    具悔意，經此刑之宣告後，應知警惕而無再犯之虞，本院因認暫不執行其刑為當
    ，予以宣告緩刑，用啟自新。又扣案之扳手、螺絲起子各一個為被告所有供犯罪
    所用之物，業經被告供明在卷，爰依法併予宣告沒收。
據上論斷，應依刑事訴訟法第二百九十九條第一項前段、第三百條，刑法第二條第一
項前段、第三百二十一條第一項第三款、第五十九條、第四十一條第一項、第七十四
條第一款、第三十八條第一項第二款，罰金罰鍰提高標條例第二條，判決如主文。
中      華      民      國      九十      年      四      月    十一    日
                                      臺灣臺北地方法院刑事第一庭
                                          法  官  李  莉  苓
右正本證明與原本無異。
如不服本判決應於送達後十日內向本院提出上訴狀。
                                          書記官  陳  惠  娟
中      華      民      國      九十      年      四      月    十三    日
附錄本案論罪科刑法條全文
中華民國刑法第三百二十一條
 (加重竊盜罪)
犯竊盜罪而有左列情形之一者，處六月以上五年以下有期徒刑：
一  於夜間侵入住宅或有人居住之建築物、船艦，或隱匿其內而犯之者。
二  毀越門扇、牆垣或其他安全設備而犯之者。
三  攜帶兇器而犯之者。
四  結夥三人以上而犯之者。
五  乘火災、水災或其他災害之際而犯之者。
六  在車站或埠頭而犯之者。
前項之未遂罰之。


司法院資訊處製作；財團法人民間司法改革基金會備份。
